【裁判字號】    98,交聲,1578
【裁判日期】    980731
【裁判案由】    違反道路交通管理處罰條例聲明異議
【裁判全文】
臺灣桃園地方法院交通事件裁定        98年度交聲字第1578號
原處分機關  交通部公路總局新竹區監理所中壢監理站
異  議  人
即受處分人  甲○○
上列異議人即受處分人因違反道路交通管理處罰條例案件，對於
交通部公路總局新竹區監理所桃園監理站民國98年7 月8 日壢監
裁字第裁53-Z1B012278號違反道路交通管理事件裁決書所為之處
分（原舉發通知單案號：內政部警政署國道公路公警局交字第Z1
B012278 號舉發違反道路交通管理事件通知單）聲明異議，本院
裁決如下：
    主  文
異議駁回。
    理  由
一、原處分意旨略以：異議人即受處分人（下稱異議人）甲○○
    於民國98年4 月19日20時43分許，駕駛車牌號碼5L-0856 號
    自用小客車，行經國道1 號高速公路北上68.2公里處違規使
    用路肩，為內政部警政署國道公路警察局第一警察隊泰山分
    隊員警舉發，並填製公警局交字第Z1B012278 號舉發違反道
    路交通管理事件通知單（下稱原舉發單），移送交通部公路
    總局新竹區監理所中壢監理站（下稱原處分機關）處理，嗣
    由原處分機關於98年7 月8日依道路交通管理處罰條例第33
    條第1 項第9 款、第63條第1 項及違反道路交通管理事件統
    一裁罰基準及處理細則第41、43、44、67條規定，以壢監裁
    字第裁52-Z1B01 2278 號違反道路交通管理事件裁決書（下
    稱原裁決書），以異議人行駛高速公路違規使用路肩而裁處
    新臺幣（下同）4,000 元之罰緩併計違規點數1 點之處分在
    案。
二、本件聲明異議意旨略以：伊固不否認有於原處分所指之時地
    駕駛上開自用小客車行經該路段之事實，然本件無憑無據，
    攔下就開單，當時也沒有照相證據，伊正常開車，沒有違規
    云云，為此不服原處分，而聲明異議等語。
三、按汽車行駛於高速公路、快速公路或設站管制之道路，不遵
    使用限制、禁止、行車管制及管理事項之管制規則，而未依
    規定使用路肩者，處汽車駕駛人3,000 元以上6,000 元以下
    罰鍰，道路交通管理處罰條例第33條第1 項第9 款定有明文
    。又汽車行駛高速公路及快速公路，不得有在路肩上行駛，
    或利用路肩超越前車或倒車之行為。而汽車行駛高速公路及
    快速公路，應依速限標誌指示。但遇有濃霧、濃煙、強風、
    大雨或其他特殊狀況，致能見度甚低時，其時速應低於40公
    里或暫停路肩，並顯示危險警告燈。遇有濃霧、濃煙、強風
    、大雨等特殊狀況嚴重影響行車安全時，得在路肩暫停，並
    應顯示危險警告燈，視線清晰時，應即恢復行駛。汽車在行
    駛途中，因機件故障或其他緊急情況無法繼續行駛時，應滑
    離車道，在路肩上停車待援。又汽車行駛交通阻塞之路段，
    除應遵守交通勤務警察指揮外，駕駛人不得以任何理由將車
    輛暫停或停駐路肩，以免阻礙消防車、警備車、救護車，工
    程車及救濟車進入現場清理或急救。停在主線車道之車輛應
    顯示危險警告燈，高速公路及快速道路交通管制規則第5 條
    、第9 條、第12條、第15條亦訂有明文。
四、查本件異議人所有之上開5L-0856號自用小客車確有行駛於
    上揭地點之事實，業為異議人所是認，並有原舉發單、原裁
    決書各1 份在卷足憑（見本院卷第5 頁、第8 頁），堪信為
    真實。異議人雖以上詞置辯，惟查：
(一)稽之證人即當場舉發之員警藍文科到庭結證：當時異議人確
    有於上揭時地駕駛上開車輛違規使用路肩，異議人是從68公
    里處駛進外側車道，當時伊正在避車彎實施交通稽查，伊看
    見異議人行駛在路肩上，異議人看到伊的時候，就馬上駛入
    外側車道，伊就把異議人攔停下來，當時並未有濃霧、濃煙
    、強風、大雨或其他特殊狀況，伊會清楚看見異議人的車輛
    行駛在路肩上，是因為異議人的兩個車燈，由路肩行駛過來
    ，所以很清楚可以判定異議人行駛在路肩上等語（見本院卷
    第23頁至第24頁）明確，並與卷附現場位置圖及現場照片相
    符一致（見本院卷第26頁至第33頁）。可知，上揭時地舉發
    員警係位於避車彎實施交通稽查，以舉發員警所站位置觀之
    ，其自得明晰清楚判斷車輛是否行駛於路肩或加速車道（見
    本院卷第26頁至第32頁）。且舉發員警又係以異議人車燈所
    在位置及行駛方位判斷異議人是否行駛於路肩，堪認員警於
    舉發當時，尚無誤判之虞。再者，上揭地點，異議人所行駛
    之加速車道乃呈逐漸縮減之情形，若異議人未及逐漸向外車
    道駛入國道1 號高速公路，則將有造成異議人行駛於路肩及
    加速車道上之可能，足認證人上開證詞亦與現場路況及常理
    判斷相符，洵堪信實，異議人於上揭時地使用路肩之情形，
    已堪認定。另依上開證人證詞可知，上揭時地並未有濃霧、
    濃煙、強風、大雨或其他特殊狀況，且異議人當時之車輛車
    況良好而未有故障情形，亦據異議人自承在卷（見本院卷第
    24頁），異議人未遇有濃霧、濃煙、強風、大雨等特殊狀況
    嚴重影響行車安全之情形，或其他高速公路及快速道路交通
    管制規則所訂得行駛路肩之情形，異議人違規行駛路肩之違
    規事實，至屬灼明。
(二)至異議人雖辯以本件舉發並未有照相證據云云資為而抗辯，
    警方取締交通違規事件，以照相、錄影方式取證者，固足為
    違規之證明，惟鑑於交通超速違規事實，以本件於高速公路
    違規使用路肩為例，往往驟然而現、稍縱即逝，若硬性要求
    舉發員警不分違規情節一律必須預留證據，俾便事後提出供
    法院審查，除有現實技術可行性之困難外，將大幅提高交通
    管理之行政成本，並嚴重削弱道路交通管理之行政效能，此
    絕非立法者制定道路交通管理法規之本意。是縱員警舉發本
    件違規之時並未有相片為證，然對於未依規定使用路肩之瞬
    間違規事件，係有賴員警發現違規情事而掣單舉發，尚難期
    待舉發員警迅即拍照存證或為其他之舉證，是尚不得因本件
    舉發員警並未以照相之方式為舉發，而遽認員警之舉發過程
    真實性有何疑義之處，是異議人此部分所辯，亦難採納，並
    無理由。
五、綜上，異議人有於上述時地，駕駛車牌號碼5L-0856 號自用
    小客車，未依規定使用路肩之違規事實，既可認定。則原處
    分機關引用道路交通管理處罰條例第33條第1 項第9 款、第
    63條第1 項之規定，裁處異議人罰鍰4,000 元併計違規點數
    1點，於法並無不當，本件異議無理由，應予駁回。
六、應依道路交通管理處罰條例第87條第2 項、道路交通案件處
    理辦法第19條，裁定如主文。
中    華    民    國    98    年     7    月    31    日
                  交通法庭法  官  蔡羽玄
 以上正本證明與原本無異。
如不服本裁定，應於送達後5 日內，向本院提出抗告狀。
                          書記官  陳玉芳
中    華    民    國    98    年     8    月     5    日


司法院資訊處製作；財團法人民間司法改革基金會備份。
